【裁判字號】    97,聲,3239
【裁判日期】    980508
【裁判案由】    聲請撤銷處分
【裁判全文】
臺灣板橋地方法院刑事裁定              97年度聲字第3239號
聲  請  人  乙○○
即  被  告
選任辯護人  呂紹聖律師
上列聲請人因聲請對於臺灣板橋地方法院檢察署96年度偵字第28
915 號藥事法案件中之扣押物為發還之處分，經臺灣板橋地方法
院檢察署檢察官以甲○榮宇97聲他491 字第82440 號函為一部准
予發還、一部駁回之處分，聲請人不服，聲請撤銷原處分關於駁
回部分之處分，本院裁定如下：
    主    文
原處分關於駁回聲請人聲請發還如附表所示之物之部分撤銷。
扣案如附表所示之物應發還乙○○。
其餘聲請駁回。
    理    由
一、本件聲請意旨詳如附件之聲請狀所載。
二、按對於檢察官所為關於扣押或扣押物發還之處分有不服者，
    受處分人得聲請所屬法院撤銷或變更之，刑事訴訟法第416
    條第1 項第1 款定有明文，上開得聲請撤銷或變更之處分，
    既概括規定為「關於扣押或扣押物發還之處分」，且參酌同
    法第142 條第2 項規定，扣押物因所有人、持有人或保管人
    之請求，得命其負保管之責，暫行發還，係賦予扣押物利害
    關係人有請求發還扣押物之權利以觀，受處分人得聲請法院
    撤銷或變更之處分，應含受處分人聲請發還扣押物而受檢察
    官為駁回之處分；又抗告法院認為抗告無理由者，應以裁定
    駁回之；認為抗告有理由者，應以裁定將原裁定撤銷，於有
    必要時，並自為裁定，刑事訴訟法第412 條、第413 條均載
    有明文，而同法第416 條第4 項明文規定第409 條至第414
    條之規定，於第416 條準用之；經查：
(一)、依諸同案被告即址設臺北縣新莊市○○路657 號7 樓好來得
    企業有限公司（下稱好來得公司）負責人朱俊明於法務部調
    查局臺北縣調查站調查中供稱：我不認識吳逸樺，但認識駿
    森公司的總經理乙○○，好來得公司與駿森公司的業務，都
    是我和乙○○在接洽，好來得公司的「勇堅錠」產品都是向
    駿森公司訂購的，據乙○○向我表示，「勇堅錠」產品的保
    養型係在台灣國內生產，「勇堅錠」產品的加強型係由駿森
    公司直接向美國辦理進口，駿森公司進口「勇堅錠」產品有
    取得主管機關衛生單位認證之檢驗室之產品檢驗證明書，至
    於駿森公司有無取得衛生署的輸入許可文件，這要問乙○○
    才知道等語；同案被告即址設臺中市○○區○○路2 段606
    巷55弄27號1 樓荷康生物科技有限公司（下稱荷康公司）實
    際負責人張瑞成於調查中供稱：我知道駿森公司，駿森公司
    的負責人是乙○○，民國94年間，我在1 個食品展覽的現場
    ，透過同業的介紹而認識乙○○，約於95年5 、6 月間，乙
    ○○曾詢問荷康公司有無新產品可介紹給他，我就跟他表示
    我正在跟美國American Nutraceutical Technology Inc.（
    簡稱ANTI，負責人劉登偉）接洽，乙○○請我寄送樣品給他
    參考，95年7 、8 月間，他就開始下單跟我訂購此項產品，
    品名為sph （soy protein hydrolysate） 草本混和錠500m
    g ，雙方有訂契約，我後來才知道乙○○係將我所賣給他的
    混合錠包裝成產品名稱為「勇堅錠」，透過電視購物頻道進
    行販售，我在95年4 月20日取得上述ANTI公司的授權，授權
    荷康公司在台灣地區使用sph 原料，並根據該公司所授權的
    處方籤，我在台灣地區委託台中縣霧峰鄉世華生物科技股份
    有限公司根據該處方籤的比例製打成錠，我取得世華公司所
    製打的混合錠後，即命名為sph （soy protein hydrolysat
    e） 草本混和錠並以此藥錠及名稱，賣給駿森公司，由駿森
    公司獨家銷售這個混合錠，駿森公司所販售的勇堅錠產品沒
    有再經過駿森公司加工，僅是加以包裝後，自行命名以勇堅
    錠產品名稱銷售，今年8 月份乙○○因遭查獲販賣含有Amin
    otadalafil西藥成分的勇堅錠偽禁藥，他質疑我為何會被檢
    驗出含有藥物成分等語；本件案發時之址設桃園縣大溪鎮○
    ○路121 巷21弄8 號駿森公司登記負責人吳逸樺（原名吳玉
    雯，91年1 月14日更名，於96年3 月8 日與乙○○為離婚登
    記）於調查中陳稱：我在4 年前就已經不再負責駿森公司經
    營，乙○○才是實際負責人等語明確各情（見96年度偵字第
    28915 號偵查卷第11頁、第24頁背面、第64頁）；參酌聲請
    人乙○○於調查中亦供認：91年間，我以前妻吳逸樺的名義
    成立駿森公司，幫人代工包裝食品，並由我擔任實際負責人
    迄今，駿森公司算是1 人公司，所有的採購、加工及銷售等
    工作全都由我1 人包辦，勇堅錠、男人的活帖這兩個產品是
    我向荷康公司的張瑞成訂購的，我是依據好來得公司負責人
    朱俊明向我購買的數量，來決定駿森公司向荷康公司購買的
    數量，96年5 月間，有告訴荷康公司張瑞成，準備將原本的
    勇堅錠產品換新包裝，改以男人的活帖這項產品販售，這部
    份是由好來得公司的朱俊明決定及取名，我則是配合他的決
    定，改變原有的產品包裝，勇堅錠原料的生產及製造皆由荷
    康公司負責，駿森公司只是單純將產品包裝後出售給好來得
    公司等語在卷（見96年度偵字第28915 號偵查卷第50頁）；
    並審諸法務部調查局臺北縣調查站確於96年8 月24日持本院
    核發之搜索票會同臺北縣政府衛生局稽查人員至駿森公司上
    址搜索，斯時扣得如臺灣板橋地方法院檢察署96年度偵字第
    28915 號偵查卷附之臺灣板橋地方法院檢察署96年度保字第
    8579號扣押物品清單所示之物等情，亦有臺灣板橋地方法院
    檢察署96年度保字第8579號扣押物品清單在卷可稽（見偵查
    卷第174-175 頁）；顯見本件聲請人乙○○於96年8 月24日
    駿森公司上址處所遭搜索時，對駿森公司業務內容甚為明瞭
    ，更肩負駿森公司向製造系爭勇堅錠等產品之荷康公司聯繫
    決定接洽購買該等產品事宜，堪認乙○○為駿森公司實際負
    責人併為如附表所示扣押物之持有人，先此敘明。
(二)、又乙○○前因涉嫌與朱俊明、張瑞成，均明知張瑞成所實際
    經營之荷康公司，向美國「ANTI公司（American Nutraceut
    ical Technology Inc.） 」所購買輸入品名「sph （soy p
    rotein hydrolysate）草本混和錠」商品內含有「Tadalafi
    l 」類緣物即「Aminotadalafil」（分子量390） ，而該等
    類緣物屬未經核准不得擅自輸入之禁藥，竟仍共同基於製造
    、販賣禁藥之犯意聯絡，於95年4 月間，由張瑞成將所輸入
    原料製造成錠，復以每組新臺幣（下同）100 元之代價，委
    託乙○○包裝上開禁藥，張瑞成且提供自行印製之「勇堅錠
    保養型」、「勇堅錠加強型」、「男人活帖」之包裝外盒
    予乙○○包裝，嗣包裝完成後，乙○○則以每盒400 元至50
    0 元不等之價鉻，將之販售交付予朱俊明，朱俊明取得上開
    藥品後，則自95年8 月起，以電視購物頻道販售、架設商品
    目錄網站及電話推銷等方式，以每組售價3500元之價格，販
    售予不特定人等，案經行政院衛生署監控網路、平面媒體及
    電視所販售之廣告產品，抽購品名「健生本舖勇堅錠（加強
    型）」產品，送由行政院衛生署藥物食品檢驗局（下稱藥檢
    局）檢驗結果，該局因認檢出Aminotadalafil西藥成分，併
    認應以藥品列管，然依行政院衛生署藥物許可證資料庫所示
    ，行政院衛生署未曾核准與上述藥物相同品名、成分之藥物
    許可證，該等產品應就其來源，認屬藥事法第22條第1 項第
    2 款之禁藥或同法第20條第1 款之偽藥，行政院衛生署乃依
    藥事法第82條、第83條規定，將全案以衛署藥字第09603345
    54號函移請台灣板橋地方法院檢察署偵辦；另法務部調查局
    臺北縣調查站且於96年8 月24日持本院核發之搜索票會同臺
    北縣政府衛生局稽查人員至駿森公司上址搜索，並查扣偵查
    卷附如法務部調查局臺北縣調查站扣押物品目錄表編號貳-1
    至貳-9所示之記事本、送貨單、通訊錄、估價單等文件，暨
    該目錄表上編號貳-10 至貳-16-4 所示之勇堅錠半成品、勇
    堅錠包裝紙盒（加強型、保養型）、勇堅錠加強型之說明書
    、勇堅錠成品、勇堅錠樣本、男人活帖等物品（現場所查
    獲之品名「男人活帖- 強效組」之產品雖合計416 盒，惟
    其中406 盒係由臺北縣政府衛生局扣案攜回，僅10盒係由檢
    察官為司法扣押處分，並編列為法務部調查局臺北縣調查站
    扣押物品目錄表編號貳-16-1 〈7 盒〉至貳-16-4 〈計3 盒
    〉之扣押物）；又臺北縣調查站人員另會同臺北縣政府衛生
    局稽查人員至好來得公司上址所查扣之物品，則係另編列為
    法務部調查局臺北縣調查站扣押物品目錄表編號壹-1至壹-8
    所示之物品）後，再將扣案產品送請藥檢局及法務部調查局
    檢驗，藥檢局及法務部調查局因認其中勇堅錠加強型及男人
    活帖強效組合中之加強型產品，均經驗出含有Aminotadal
    afil（分子量390） 西藥成分，法務部調查局遂併另以乙○
    ○等人涉犯違反藥事法罪嫌，移送臺灣板橋地方法院檢察署
    偵查，嗣經該署檢察官偵查後認乙○○對於所製造及販售之
    物品欠缺含有藥品之認識，無違反藥事法之犯意，亦無何過
    失可言為由，而於97年5 月21日以96年度偵字第28915 號對
    乙○○、朱俊明、張瑞成等為不起訴處分確定在案；後乙○
    ○於97年7 月10日具狀向該署檢察官聲請發還前揭調查人員
    在駿森公司上址所扣押之物品（詳如法務部調查局臺北縣調
    查站扣押物品目錄表即臺灣板橋地方法院檢察署96年度保字
    第8579號扣押物品清單所示之物），經臺灣板橋地方法院檢
    察署檢察官於97年7 月25日以甲○榮宇97聲他491 字第8244
    0 號函處分僅就其中扣案記事本、送貨單、通訊錄、估價單
    等文件（即上開扣押物品目錄表編號貳-1至貳-9所示之物）
    ，准予發還；另就扣案「勇堅錠加強型」、「男人活帖」
    、「勇堅錠保養型」等物品（即上開扣押物品目錄表編號貳
    -10 至貳-16-4 所示之物），則以「檢驗出含『Aminotadal
    afil』類緣物之西藥成分，屬藥事法所規定之偽、禁藥，而
    暫無法發還」為由，部分駁回聲請人對於發還扣押物之聲請
    ，聲請人乃於97年8 月4 日具狀向本院聲請撤銷甲○榮宇97
    聲他491 字第82440 號關於駁回部分之處分等情，經本院職
    權調取臺灣板橋地方法院檢察署96年度偵字第28915 號、97
    年度聲他字第49 1號等偵查卷宗核閱無訛；是聲請人既為駿
    森公司實際負責人併為扣押物之持有人，則其執前因聲請對
    於臺灣板橋地方法院檢察署96年度偵字第28915 號藥事法案
    件之扣押物為發還之處分，惟經臺灣板橋地方法院檢察署檢
    察官以甲○榮宇97聲他491 字第82440 號函為一部准予發還
    、一部駁回之處分，乃對原處分關於駁回部分之處分表示不
    服，提起本件聲請撤銷處分，於法自屬有據。
(三)、次按為不起訴或緩起訴之處分者，扣押物應即發還，刑事訴
    訟法第259 條第2 項本文規定甚明，而所謂扣押物之應受發
    還人，乃指扣押物之所有人或扣押時所取自之該物持有人或
    保管人；又對於檢察官所為關於扣押或扣押物發還之處分不
    服者，固得聲請其所屬法院撤銷或變更之，惟此當以有檢察
    官之扣押處分存在為其前提要件；查：
、本件聲請人前於擔任駿森公司實際負責人期間，固因所持有
    由駿森公司包裝之勇堅錠、男人活帖等藥錠，經主管機關
    認就其中品名「健生本舖勇堅錠（加強型）」產品檢出應以
    藥品列管之Aminotadalafil西藥成分，而依行政院衛生署藥
    物許可證資料庫所示，行政院衛生署復未曾核准與上述藥物
    相同品名、成分之藥物許可證，乙○○因而經臺灣板橋地方
    法院檢察署檢察官以其涉犯製造、販賣偽禁藥罪嫌為由，與
    以偵查，然該案偵查終結後，該署檢察官既係以96年度偵字
    第28915 號對乙○○、朱俊明、張瑞成等均為不起訴處分確
    定，此有前開案號不起訴處分書，台灣高等法院被告前案紀
    錄表在卷可參，則依刑事訴訟法第259 條第2 項本文之規定
    ，原應發還本件屬司法扣押部分之扣押物，是聲請人就經臺
    灣板橋地方法院檢察署檢察官作成扣押處分並據以扣案之如
    附表所示扣押物品，聲請發還，於法核屬有據，應予准許；
    至檢察官雖執部分扣押物檢驗出含「Aminotadalafil」類緣
    物之西藥成分，屬藥事法所規定之偽、禁藥為由，因而為駁
    回聲請人聲請發還如附表所示物品之處分；惟查：
(1)、按刑事訴訟法就被告雖受不起訴或緩起訴處分，然扣押物仍
    不予發還之情形者，以該法第259 條第2 項但書即「但法律
    另有規定、再議期間內、聲請再議中或聲請法院交付審判中
    遇有必要情形，或應沒收或為偵查他罪或他被告之用應留存
    者，不在此限」規定甚明；而細譯該條項但書中所謂「法律
    另有規定」之規定，乃於91年2 月8 日所增訂，究其立法理
    由明載乃「因應同法259 之1 增定不起訴或緩起訴處分，扣
    押物沒收之相關規定，爰配合於本條第2 項增列『法律另有
    規定』等」文字，可知該條項但書內所指「法律另有規定」
    ，係指同法259 之1 而言，即不包括藥事法之規定，則檢察
    官執藥事法規逕而駁回聲請人聲請發還如附表所示之扣押物
    ，即有誤會；況刑事訴訟法第259 條之1 之立法理由，明載
    本條為新增之規定，係為免扣押物無法適當處置，導致檢察
    官因此減低依職權不起訴或緩起訴之意願，爰於本條明定供
    犯罪所用或供犯罪預備及因犯罪所得之物，『以屬於被告者
    為限』，檢察官得單獨聲請宣告沒收之規定；而本案扣押物
    品固堪認為乙○○持有之物，然乙○○所實際經營負責之駿
    森公司乃負責將系爭產品包裝後，交付朱俊明於電視頻道刊
    登廣告販售，業如前述，兼衡乙○○與駿森公司於法律上本
    為不同之人格主體，是本案扣押物是否得逕認屬乙○○所有
    之物，容非無疑，即亦尚難認檢察官得逕依刑事訴訟法第25
    9 條之1 之規定（即就扣押物為被告所有，單獨聲請宣告沒
    收之規定），因而未將扣押物發還聲請人，併此敘明。
(2)、又違禁物為應沒收之物；另稱違禁物，係指依法令禁止製造
    、運輸、販賣、持有及行使之物而言，藥事法對偽藥及禁藥
    ，並無禁止持有規定，則除其他法令另有禁止製造、運輸、
    販賣、持有及行使規定外，偽藥及禁藥，並非均屬違禁物，
    此經最高法院著有85年台上字第4545號判決意旨可參；茲乙
    ○○所涉製造、販賣偽禁藥罪嫌，既經不起訴處分確定，而
    藥事法對偽藥及禁藥，並無禁止持有規定，是亦尚難認本件
    有刑事訴訟法第259 條第2 項但書「應沒收者，不在此限」
    之情形；另乙○○、朱俊明、張瑞成（於97年6 月23日因心
    因性休克死亡）本件所涉藥事法罪嫌案件，前既經不起訴處
    分確定，而無再議期間內、聲請再議中或聲請法院交付審判
    中遇有必要情形，或為偵查他罪或他被告之用應留存者等情
    形，而有刑事訴訟法第259 條第2 項但書之適用，是聲請人
    就經臺灣板橋地方法院檢察署檢察官作成司法扣押處分並據
    以扣案之如附表所示扣押物品，聲請發還，於法洵屬有據，
    應予准許，檢察官關於駁回聲請人聲請發還如附表所示之物
    之處分，容有未洽，原處分就此部分，應予撤銷，並由本院
    自為如主文第二項所示之裁定。
(3)、惟按「本法所稱藥品，係指左列各款之一之原料藥及製劑：
    三、其他足以影響人類身體結構及生理機能之藥品。」藥事
    法第6 條第3 款定有明文；次按藥品之製造或輸入，應依藥
    事法第39條規定將其成分、規格、性能、製法之要旨，檢驗
    規格與方法及有關資料或證件，連同原文和中文標籤、原文
    和中文仿單及樣品，並繳納費用，申請中央衛生主管機關查
    驗登記，經核准發給藥品許可證後，始得製造或輸入；又稱
    偽藥，係指藥品經稽查或檢驗有未經核准，擅自製造者；稱
    禁藥，係指未經核准擅自輸入之藥品；藥事法第20條第1 款
    、第22條第1 項第2 款分別定有明文。再，直轄市或縣（市
    ）衛生主管機關，對於涉嫌之偽藥、禁藥部分，應先行就地
    封存，並抽取樣品予以檢驗後，再行處理；查獲之偽藥或禁
    藥，沒入銷燬之；藥事法第77條第1 項、第79條第1 項亦規
    定甚明；查：
(甲)、系爭「勇堅錠- 加強型」產品經多次檢驗，藥檢局先於96年
    3 月22日之藥檢參字第0960001462號函所附檢驗報告書中載
    明該等產品檢體中檢出Aminotadalafil（分子量390） ，復
    於該局96年9 月26日之藥檢參字第0960016838號函所附檢驗
    報告書及96年9 月17日藥檢參字第0960013819號檢驗報告書
    暨法務部調查局96年9 月10日調科壹字第09600395060 號鑑
    定書中，亦均明載該等產品檢體中檢出Aminotadalafil（分
    子量390） 成分；另「男人活帖強效組合中之加強型」產
    品，亦經藥檢局於96年9 月21日之藥檢參字第0960016769號
    函所附檢驗報告書中載明該產品檢體中檢出Aminotadalafil
    （分子量390） 成分，此有各該檢驗報告書及鑑定書在卷可
    佐（見96年度偵字第28915 號偵查卷第112 至116 頁、第10
    9 至111 頁、第120 頁、第117 頁、第131 頁）。
(乙)、又依本院職權函詢行政院衛生署有關Aminotadalafil（分子
    量390） 成分是否為藥事法上之西藥一節，經該署於98年2
    月24日以衛署藥字第0980002093號函覆以：自92年度起，地
    方衛生單位抽驗宣稱壯陽、減肥產品是否摻加西藥成分結果
    ，陸續發現有相當多產品摻加壯陽藥物，包括犀利士、威而
    剛、樂威壯之類緣物及減肥藥諾美婷之類緣物，行政院衛生
    署乃於93年7 月7 日針對行政院衛生署藥物食品檢驗局首度
    驗出之威而剛類緣物（Slidenafil Analogue MW466） 召開
    第c792次藥物審議委員會議，會議決議Slidenafil Analogu
    e MW466成份可顯著影響人替之生理功能，符合藥事法第6條
    第3 款：「足以影響人類身體結構及生理機能之藥品」規定
    ，該成分應以藥品列管，有關行政院衛生署第c792次藥物審
    議委員會議，僅係確認該項認定原則，並不影響該產品自始
    即符合藥事法藥品定義之事實；多年以來，世界各地之衛生
    機構由種種違法之市售食品、成藥、中草藥、飲料及健康食
    品中，檢驗出Acetildenafil 或與Slidenafil化學構造類似
    之化學物質，依據國內及美國、日本、香港、新加坡、荷蘭
    、韓國等國發表之文獻均有這類報告，這些Slidenafil類緣
    物經科學分析檢測至少含有Acetildenafil 等五種，該等產
    品雖屬於壯陽類類緣成份，由於未經法定之藥物臨床試驗程
    序與以驗證，故其藥性及毒性均屬未知，其使用極為危險而
    不安全，凡經檢驗出該成分之產品皆屬違法；按藥品「類緣
    物」之分子主結構與藥品極類似，為藥品在合成過程中所產
    生『非天然』存在之副產物，鑑於該副產物藥理作用皆可顯
    著影響人體生理功能，已符合藥事法第6 條第3 款「足以影
    響人類身體結構及生理機能之藥品」規定，應以藥品列管，
    且該類藥品類緣物大部分以壯陽或減肥食品型態販售，可能
    導致患有高血壓及心血管疾病之消費者，在不知情之狀況下
    使用，而發生與心血管疾病藥物產生交互作用致死之危險，
    故行政院衛生署特別於96年5 月11日以衛署藥字第09600303
    743 號函請司法院、法務部轉知各地方法院及檢察署，爾後
    受理該類一般性產品摻加西藥類緣物之涉嫌偽禁藥案件，應
    就其來源認屬藥事法第20條第1 項第1 款之偽藥，亦或藥事
    法第22條第1 項第2 款之禁藥，與以審酌。本案中成分物質
    「Aminotadalafil，MW390 」之主結構確實與Tadalafil 之
    主結構相同，且整體結構極為類似，即所謂Tadalafil 之類
    緣物，該「Aminotadalafil，MW390 」成份可顯著影響人體
    之生理功能，符合藥事法第6 條第3 款「足以影響人類身體
    結構及生理機能之藥品」規定，應屬藥品管理，經查含該成
    分之同品產品，本署未曾核准，惟藥品之製造或輸入，應依
    藥事法第39條規定向行政院衛生署申請查驗登記，並經核領
    藥品許可證後，始得製造或輸入，原料藥認屬為藥品，其製
    造或輸入，亦應同此辦理，始為合法等情，有行政院衛生署
    98年2 月24日衛署藥字第0980002093號函在卷可參；是扣案
    如附表所示之物固應發還乙○○，然檢察官於發還之際，宜
    併同注意藥事法第77條第1 項之規定，斟酌是否通知直轄市
    或縣（市）衛生主管機關，對於案內涉嫌之偽藥、禁藥部分
    ，由衛生主管機關與以就地封存，至涉案產品若經衛生主管
    機關封存，而聲請人對此有所疑義，當循行政救濟程序為之
    ，自不待言，併此敘明。
、末按可為證據或得沒收之物，得扣押之；又扣押，除由法官
    或檢察官親自實施外，得命檢察事務官、司法警察官或司法
    警察執行；刑事訴訟法第133 條第1 項、第136 條第1 項分
    別定有明文。再扣押物若無留存之必要者，不待案件終結，
    應以法院之裁定或檢察官命令發還之；刑事訴訟法第142 條
    第1 項亦規定甚明；揆諸上揭法條意旨，刑事訴訟法所稱得
    為發還之標的，係以已經司法扣押者為其必要，若未經依法
    定程序為扣押，僅係警察機關或其他行政機關所為之措施者
    ，即非刑事訴訟法所稱之扣押，自亦無刑事訴訟法發還扣押
    物規定之適用，此為法定要式扣押之當然解釋；據此，對於
    檢察官所為關於扣押或扣押物發還之處分不服者，固得聲請
    其所屬法院撤銷或變更之，惟此當亦以有檢察官之扣押處分
    存在為其前提要件；經查，法務部調查局臺北縣調查站於96
    年8 月24日持本院所核發96年度聲搜字第3523號搜索票，會
    同臺北縣政府衛生局稽查人員同往駿森公司上址執行搜索，
    當日在現場雖共扣得品名「男人活帖- 強效組」之產品合
    計416 盒，惟其中406 盒係由臺北縣政府衛生局扣案攜回，
    此有臺北縣政府衛生局現場稽查工作日誌表、抽驗物品報告
    表（存根）、抽驗物品送驗單各1 紙在卷可憑（見96年度偵
    字第28915 號偵查卷第141 、142 頁）；另10盒則由法務部
    調查局臺北縣調查站扣得並移送臺灣板橋地方法院檢察署偵
    辦且經該署檢察官作成扣押處分（即臺灣板橋地方法院檢察
    署96年度保管字第8579號扣押物品清單編號19所示之男人
    活帖7 盒、編號20所示之男人活帖〈樣本〉3 盒，計男人
    活帖10盒）各情，有臺灣板橋地方法院檢察署96年度保管
    字第8579號扣押物品清單1 份附卷可佐（見上開偵查卷第17
    4 、175 頁），且核諸臺灣板橋地方法院檢察署96年度保管
    字第8579號扣押物品清單上關於扣押物品名稱、數量亦未載
    有扣得品名「男人活帖- 強效組」之產品406 盒，然於臺
    北縣政府衛生局現場稽查工作日誌表、抽驗物品報告表（存
    根）上，則明載品名「男人活帖- 強效組」之產品406 盒
    ，係由臺北縣政府衛生局扣案攜回等情以觀，俱徵於駿森公
    司上址所扣得「男人活帖- 強效組」產品416 盒中之406
    盒，並非由臺灣板橋地方法院檢察署檢察官作成司法扣押處
    分，而係由臺北縣政府衛生局扣案，是聲請人對此若有不服
    ，應循「行政救濟程序」向臺北縣政府衛生局等相關單位聲
    請發還該物，茲聲請人請求發還如臺北縣政府衛生局抽驗物
    品收據所載扣案之406 盒「男人活帖- 強效組」產品，即
    係屬請求對不存在之臺灣板橋地方法院檢察署檢察官之扣押
    處分予以撤銷，核諸首開說明，其此部分聲請顯無理由，原
    處分就此部分為駁回之處分，並無不當，是聲請人此部分聲
    請為無理由，應予駁回。
三、綜上所述，檢察官以本案扣押物（詳如法務部調查局臺北縣
    調查站扣押物品目錄表編號貳-10 至貳-16-4 即臺灣板橋地
    方法院檢察署96年度保字第8579號扣押物品清單編號10至20
    所示之物），部分檢驗出含Aminotadalafil類緣物之西藥成
    分，屬藥事法所規定之偽、禁藥，暫無法發還等語，而駁回
    聲請人聲請發還如附表所示之物之聲請，容有未洽，原處分
    就此駁回部分應予撤銷，並由本院自為如主文第二項所示之
    裁定（惟檢察官於發還之際，宜併同注意藥事法第77條第1
    項之規定，斟酌是否通知直轄市或縣（市）衛生主管機關，
    對於涉嫌之偽藥、禁藥部分，由衛生主管機關與以就地封存
    ）；至聲請人其餘聲請為無理由（理由詳見前述二(三)所述
    ），應予駁回。
據上論斷，依刑事訴訟法第416 條第4 項、第412 條、第413 條
，裁定如主文。
中    華    民    國    98    年    5     月    8     日
                  刑事第十六庭    法  官  陳明偉
附表：
┌──┬──────┬────┬─────────────────────┐
│編號│物品名稱    │數量    │備註                                      │
├──┼──────┼────┼─────────────────────┤
│ 1  │勇堅錠（半成│12520 錠│即法務部調查局臺北縣調查站扣押物品目錄表編│
│    │品）        │        │號貳-10 ，亦即臺灣板橋地方法院檢察署96年度│
│    │            │        │保字第8579號扣押物品清單編號10所載之物    │
├──┼──────┼────┼─────────────────────┤
│ 2  │勇堅錠包裝紙│60盒    │即法務部調查局臺北縣調查站扣押物品目錄表編│
│    │盒（加強型）│        │號貳-11 ，亦即臺灣板橋地方法院檢察署96年度│
│    │            │        │保字第8579號扣押物品清單編號11所載之物    │
├──┼──────┼────┼─────────────────────┤
│ 3  │勇堅錠包裝紙│100盒   │即法務部調查局臺北縣調查站扣押物品目錄表編│
│    │盒（保養型）│        │號貳-12 ，亦即臺灣板橋地方法院檢察署96年度│
│    │            │        │保字第8579號扣押物品清單編號12所載之物    │
├──┼──────┼────┼─────────────────────┤
│ 4  │勇堅錠說明書│700本   │即法務部調查局臺北縣調查站扣押物品目錄表編│
│    │（加強型）  │        │號貳-13 ，亦即臺灣板橋地方法院檢察署96 年 │
│    │            │        │度保字第8579號扣押物品清單編號13所載之物  │
│    │            │        │                                          │
├──┼──────┼────┼─────────────────────┤
│ 5  │勇堅錠成品  │1080錠  │即法務部調查局臺北縣調查站扣押物品目錄表編│
├──┼──────┼────┤號貳-14-1 至貳-14-4 ，亦即臺灣板橋地方法院│
│ 6  │勇堅錠成品  │2420錠  │檢察署96年度保字第8579號扣押物品清單編號14│
├──┼──────┼────┤至17所載之物，合計共9900錠                │
│ 7  │勇堅錠成品  │3360錠  │                                          │
├──┼──────┼────┤                                          │
│ 8  │勇堅錠成品  │3040錠  │                                          │
├──┼──────┼────┼─────────────────────┤
│ 9  │勇堅錠樣品  │4盒     │即法務部調查局臺北縣調查站扣押物品目錄表編│
│    │            │        │號貳-15-1 、貳-15-2 ，亦即臺灣板橋地方法院│
│    │            │        │檢察署96年度保字第8579號扣押物品清單編號18│
│    │            │        │所載之物                                  │
├──┼──────┼────┼─────────────────────┤
│ 10 │男人活帖  │7盒     │即法務部調查局臺北縣調查站扣押物品目錄表編│
│    │            │        │號貳-16-1 ，亦即臺灣板橋地方法院檢察署96年│
│    │            │        │度保字第8579號扣押物品清單編號19所載之物  │
├──┼──────┼────┼─────────────────────┤
│ 11 │男人活帖  │3盒     │即法務部調查局臺北縣調查站扣押物品目錄表編│
│    │（樣本）    │        │號貳-16-2 至貳-16-4 ，亦即臺灣板橋地方法院│
│    │            │        │檢察署96年度保字第8579號扣押物品清單編號20│
│    │            │        │所載之物                                  │
└──┴──────┴────┴─────────────────────┘
以上正本證明與原本無異。
不得抗告。
                                  書記官  陳玉心
中    華    民    國    98    年    5     月    8    日


司法院資訊處製作；財團法人民間司法改革基金會備份。
